【裁判字號】    98,上易,374
【裁判日期】    980629
【裁判案由】    竊盜
【裁判全文】
臺灣高等法院臺南分院刑事判決         98年度上易字第374號
上  訴  人  臺灣臺南地方法院檢察署檢察官
被      告  乙○○
                    （另案於臺灣臺南看守所羈押中）
上列上訴人因被告犯竊盜案件，不服臺灣臺南地方法院98年度易
字第222號，中華民國98年4月16日第一審判決（起訴案號：臺灣
臺南地方法院檢察署97年度偵字第17450號），提起上訴，本院
判決如下：
    主  文
上訴駁回。
    理  由
一、按刑事訴訟法第三百六十一條、第三百六十七條規定，不服
    地方法院之第一審判決而提起上訴者，應提出上訴書狀，並
    敘述具體理由，為上訴必備之程式；其所提出之書狀未敘述
    上訴理由，或僅曾以言詞陳述上訴理由者，均應於上訴期間
    屆滿後二十日內補提理由書於第一審法院。第一審法院經形
    式審查，認逾期未補提上訴理由者，應定期間先命補正；逾
    期未補正者，為上訴不合法律上之程式，應以裁定駁回。倘
    已提出上訴理由，但所提非屬具體理由者，則由第二審法院
    以上訴不合法律上之程式，判決駁回。而所謂具體理由，必
    係依據卷內既有訴訟資料或提出新事證，指摘或表明第一審
    判決有何採證認事、用法或量刑等足以影響判決本旨之不當
    或違法，而構成應予撤銷之具體事由，始克當之（例如：依
    憑證據法則具體指出所採證據何以不具證據能力，或依憑卷
    證資料，明確指出所為證據證明力之判斷如何違背經驗、論
    理法則）；倘僅泛言原判決認定事實錯誤、違背法令、量刑
    失之過重或輕縱，而未依上揭意旨指出具體事由，或形式上
    雖已指出具體事由，然該事由縱使屬實，亦不足以認為原判
    決有何不當或違法者（例如：對不具有調查必要性之證據，
    法院未依聲請調查亦未說明理由，或援用證據不當，但除去
    該證據仍應為同一事實之認定），俾與第二審上訴制度在請
    求第二審法院撤銷、變更第一審不當或違法之判決，以實現
    個案救濟之立法目的相契合，並節制濫行上訴（最高法院著
    有九十七年度台上字第八九二號判決可參）。
二、檢察官上訴意旨略以：
  (一)台南市○○街「太子飯店」三一三室為證人丁○○借用證人
    陳依瑩的名字登記住房，證人丁○○與被告常在「太子飯店
    」出入等情，業據證人陳依瑩及「太子飯店」櫃台人員洪淑
    珍於警詢時證述明確。證人丁○○之子許芳琦亦證稱：乙○○叔叔有跟我們住在一起，我每天都會看到乙○○叔叔回「
    太子飯店」等語，足證「太子飯店」三一三室應係丁○○偕
    同三名子女與乙○○共同居住之處所，而警於民國（下同）
    九十七年十月四日下午六十許，在乙○○所居住之「太子飯
    店」三一三室查扣被害人甲○○所有之「甲○○」象牙章一
    枚、PLAY BOY牌黑色手提包一只、無敵牌中英翻譯機一台、
    NOKIA牌及SONYERICSSON牌手機各一支、本票一本（票號0
    00000－000000）時（下稱甲○○遭竊之物品）
    ，被告乙○○當時趁機從天花板逃逸，被告當時既在「太子
    飯店」三一三室，實不應排除被告乙○○對於該黑色手提包
    之支配管領力。
  (二)本件證人即另案被告丙○○（業經檢察官為不起訴處分）於
    偵查中證稱，扣案的東西都是乙○○偷的，因為聊天中，乙○○有說東西是偷來的，但是他沒有說房間的東西是偷來的
    ，他只有說他去偷東西，但沒有說時間、地點等語。又證人
    丙○○於審理中證稱：乙○○沒有跟伊說過東西是偷來的等
    語；然隨即復證稱：因為伊現在沒有什麼印象，在偵查中比
    較有印象等語，故應以偵查中丙○○之證述較審判之證述可
    採。又證人丁○○於審判時證稱：「我有看到丙○○從床邊
    將翻譯機拿起來，至於他放在哪裡我沒有注意。」、「我沒
    有看到丙○○或綽號異形的人拿黑色手提包。」是不能由證
    人丁○○證述之內容推論出，對於該黑色手提包有支配管領
    力之人，應係證人丙○○或張瑞勝。反觀證人許芳琦所述，
    乙○○有使用扣案失竊物品，乙○○出去的時後會背包包的
    行為，應認扣案物品為被告所竊得後，置放於「太子飯店」
    三一三室。原審認定之事實即有違誤，自難認原判決適法，
    請撤銷原判決，另為適當之判決等語。
三、經查：
  (一)按犯罪事實應依證據認定之，無證據不得認定犯罪事實；不
    能證明被告犯罪者，應諭知無罪之判決，刑事訴訟法第一百
    五十九條第二項、第三百零一條第一項分別定有明文。又按
    事實之認定，應憑證據，如未能發現相當證據，或證據不足
    以證明，自不能以推測或擬制之方法，以為裁判基礎；且認
    定犯罪事實所憑之證據，雖不以直接證據為限，間接證據亦
    包括在內；然而無論直接或間接證據，其為訴訟上之證明，
    須於通常一般之人均不致有所懷疑，而得確信其為真實之程
    度者，始得據為有罪之認定，倘其證明尚未達到此一程度，
    而有合理之懷疑存在時，即無從為有罪之認定（最高法院分
    別著有四十年台上字第八六號、七十六年台上字第四九八六
    號判例意旨可參）。查原審依調查證據所得及全辯論意旨認
    ：依證人甲○○、莊世雄分別於警詢、偵查中之證述難以認
    定被告有於具體之時間、地點，著手竊取被害人甲○○遭竊
    之物品，又以證人丙○○自警詢、偵查以迄原審審理時所證
    述之詞，前後迥異，且無法描述其是否有於「具體之時間、
    地點」見聞被告乙○○有「竊取」之行為等情，是難以其前
    後大相逕庭之證詞，為認定被告有罪之心證。再依證人莊世
    雄所提出太子飯站三一三室贓物出處示意圖以觀，甲○○遭
    竊之物品雖放置於該室化妝臺右邊抽屜內，但仍難遽以推認
    被告有於九十七年九月十六日某時，至甲○○位於臺南市○○區○○路一段九十七號三樓住處，竊取甲○○所有之上開
    遭竊物，且搜索扣押筆錄、扣押物品目錄照片、贓物認領保
    管單，充其量僅係用以證明當時警員搜索扣押所得之物及其
    證明，但仍無法「具體」證明被告有如上訴人起訴書所載之
    時、地，竊取前開被害人甲○○所有之物，是以經綜合調查
    證據之結果，認上訴人所提之上開證據，尚未能確切證明被
    告之犯行，並分別於判決中析論指駁綦詳（見原判決理由欄
    四(一)至(六)），從形式上觀察，即無判決理由不備及認定事實
    未依證據之違法情形存在。
  (二)上訴意旨雖以：依證人陳依瑩、「太子飯店」櫃台人員洪淑
    珍與證人丁○○之子許芳琦之證述，「太子飯店」三一三室
    應係丁○○偕同三名子女與乙○○共同居住之處所，且警察
    於九十七年十月四日下午六時許，於上開三一三室查扣甲○○所有上揭遭竊物品，被告當時趁機從天花板逃逸等情，實
    不應排除被告乙○○對於該黑色手提包之支配管領力等語。
    惟上訴人前揭上訴意旨縱屬實，至多僅能證明被告有在該上
    開處所居住進出及經警查緝時由三一三室通風口逃逸之事實
    ，尚無得認定被告有上訴人起訴書所載之時、地，竊取被害
    人甲○○所有之物之犯行，此部分，業經原審理由內詳加說
    明。況上訴人亦僅於上訴理由中謂「實不應排除被告乙○○
    對於該黑色手提包之支配管領力」，但並無提出其他具體積
    極事證證明被告有竊取前揭扣案之物而具有管領力。
  (三)上訴意旨再以：證人即另案被告丙○○曾於偵查中證稱，扣
    案的東西都是乙○○偷的，因為聊天中，乙○○有說東西是
    偷來的，但是他沒有說房間的東西是偷來的，他只有說他去
    偷東西，但沒有說時間、地點；又於審理中證稱：乙○○沒
    有跟伊說過東西是偷來的云云；然隨即複證稱：因為伊現在
    沒有什麼印象，在偵查中比較有印象云云，故應以偵查中丙○○之證述為審判之依據云云。此部分，原審於理由欄四(五)
    中既已論敘證人丙○○自警詢、偵查至原審審理時所為證述
    ，前後供述不一，且丙○○又無法描述其是否有於「具體之
    時間、地點」見聞被告乙○○有「竊取」之行為，另被告是
    否確有向其陳稱「東西是我偷來的」等情，亦無法證實屬實
    ，自不能以丙○○前後大相逕庭之證詞，資為被告有罪心證
    之認定，亦詳予述明。
  (四)上訴意旨復以：證人丁○○之女證人許芳琦（訊問時年僅七
    歲而未具結）於偵查中雖有證稱被告曾使用扣案失竊物品，
    且被告出去的時候會背包包等情。惟原審已於判決書理由欄
    第(五)點中四至十四行中已述明：「偵查中所提示之照片係影
    印後之黑白照片（見臺南市警察局第二分局影印卷），與實
    際之彩色照片相較（見臺南市警察局第二分局原卷第三三頁
    及第三十頁），顯然有所差異，並以偵查中僅提示手機背面
    之照片（即影印卷第三五頁、原警卷第三三頁），在黑白照
    片及僅顯示手機背面照片之情形下，要求年僅七歲之幼童明
    確指認，依一般社會通念，其證明力顯然頗為薄弱，而無法
    資為對被告不利之認定，縱使被告乙○○確實有使用手機，
    惟是否係卷附照片之手機？或尚有其他手機？亦無從憑此，
    即認定被告係九十七年九月十六日至被害人甲○○住處竊取
    前揭物品之人等語，是上訴人就許芳琦之證述部分認扣案物
    品應為被告所竊得後，置放於「太子飯店」三一三室云云，
    顯屬其主觀推測之詞，亦經原審為之論述。
四、從而，自形式上觀察，原審為被告無罪之判決，即無判決理
    由不備及認定事實未依證據之違法情形存在，且認事採證、
    證據之取捨及證據證明力之判斷，俱屬事實審法院之職權，
    苟無違背證據法則，自不能指為違法。從而檢察官上開上訴
    意旨，均同起訴時之理由，此經原審為證據證明力判斷後，
    認不能證明被告犯罪，而為被告無罪之諭知，檢察官上訴雖
    具理由，惟仍僅係就證據證明力，指摘原審判決認定事實錯
    誤。然原審本於全辯論意旨，基於法院權責就事實為之論斷
    ，而於理由內詳為記載論述，且無違誤，同前所述。上訴人
    憑持己見認為原判決認定事實不當，而對於事實審法院證據
    取捨裁量權行使之當否所為之任意指摘，然並未舉出新事證
    以實其說，難認為屬具體理由。依上說明，其上訴為不合法
    律上之程式，應予駁回。並不經言詞辯論為之。
據上論斷，應依刑事訴訟法第三百六十七條前段、第三百七十二
條，判決如主文。
中    華    民    國    98    年    6     月    29    日
                  刑事第三庭    審判長法  官  陳義仲
                                      法  官  蔡勝雄
                                      法  官  蘇清水
以上正本證明與原本無異。
不得上訴。
                                      書記官  蔡蘭櫻
中    華    民    國    98    年    6     月    29    日


司法院資訊處製作；財團法人民間司法改革基金會備份。
